【裁判字號】    92,訴,340
【裁判日期】    920806
【裁判案由】    給付價金
【裁判全文】
臺灣臺南地方法院民事判決  九十二年度訴字第三四○號
    原      告  國立嘉義大學
    法定代理人  乙○○
    訴訟代理人  張雯峰律師
                奚淑芳律師
    被      告  茂琳園藝綠化有限公司
                        設台南.
    法定代理人  甲○○  住同右.
    訴訟代理人  陳宏義律師
                許紅道律師
右當事人間請求給付價金事件，本院判決如左：
    主    文
被告應給付原告新台幣壹佰貳拾貳萬玖仟玖佰玖拾貳元，及自民國九十二年二月二十
七日起至清償日止，按週年利率百分之五計算之利息。
原告其餘之訴駁回。
訴訟費用由被告負擔三００分之二九九，餘由原告負擔。
本判決原告勝訴部分於原告以新台幣肆拾壹萬元為被告供擔保後，得假執行。
原告其餘假執行之聲請駁回。
    事實及理由
一、按訴狀送達後，原告不得將原訴變更或追加他訴，但擴張或縮減應受判決事項之
    聲明者、不甚礙被告之防禦及訴訟之終結者，不在此限，民事訴訟法第二百五十
    五條第一項第三款、第七款定有明文。查本件原告原起訴請求被告給付新台幣（
    下同）一百二十五萬一千四百二十九元，及自民國九十二年一月十六日起至清償
    日止，按週年利率百分之五計算之利息，嗣變更聲明為請求被告給付一百二十三
    萬四千二百八十八元，及自起訴狀繕本送達之翌日起至清償日止，按週年利率百
    分之五計算之利息；核其變更，乃應受判決事項聲明之減縮，且不甚礙被告之防
    禦及訴訟之終結，則揆諸前開條文規定，應予准許，合先敘明。
二、本件原告起訴主張：
  （一）兩造於八十九年十一月十三日訂立南科園區綠化工程植栽繁殖計劃合約書後
        ，因履約發生糾紛，再於九十年十一月二十三日達成協議，約定被告應於九
        十年十一月三十日前將合約中約定之植栽運送至指定地點，惟因被告運送情
        形仍不理想，乃於九十年十一月二十八日委請張雯峰律師及奚淑芳律師發函
        予被告請其履行契約。嗣後原告已將應交付予被告之植栽交付完畢，且被告
        為給付價款亦分別開立票號ＢＺ0000000，發票日九十一年四月二十
        五日，面額三十八萬九千四百七十元；票號ＢＺ0000000，發票日九
        十一年七月二十五日，面額二十四萬六千一百一十九元；票號ＢＺ0000
        000，發票日九十一年八月二十五日，面額二十六萬八千九百七十九元之
        三張支票，共計九十萬零四千五百六十八元，其中ＢＺ0000000之支
        票屆期因拒絕往來未獲兌現。茲將被告積欠之款項分述如下：
    １、依兩造於八十九年十一月十五日所訂南科園區綠化工程植栽繁殖計劃合約書
        第五條，植栽之種類、數量、規格、單價等資料，均以附件之南科園區綠化
        工程植栽繁殖表所列為據，而兩造於九十年十一月間又立補充協議書追加數
        量，惟實際出貨量仍有增減，最後原告就出貨之種類及數量，經統計共有紅
        蝴蝶八千九百四十七株、春不老一萬一千三百四十五株、細葉雪茄四萬六千
        三百二十四株、紫花馬櫻丹三十萬零三百一十四株、黃花馬櫻丹一十五萬零
        四百八十株、黃葉金露花一千五百七十株、綠葉金露花四萬七千零二十株、
        錫蘭葉下株一萬一千五百一十株、軟枝黃蟬九萬一千五百九十株，其他部份
        均有被告代理人之出貨單簽收影本及各該植栽種類、日期、數量、簽收人一
        覽表可證。現今核對所有出貨單計全部之貨款應為四百九十六萬九千八百七
        十三元，扣除被告已給付之三百六十八萬九千八百三十五元，所積欠之貨款
        計為一百二十八萬零三十八元。
    ２、又扣除九十年十二月二日單據上所載退雪茄五千五百株，每株以八元計算（
        單價原本為六元，含運費及人工篩檢費，是約定每株以八元計算），計四萬
        四千元。另本件曾退春不老五百七十株、黃花馬櫻丹三千二百二十株、紫花
        馬櫻丹二千二百五十二株，共計六千零四十二株部份已於前開數量中扣除，
        惟依九十年十一月之補充協議書第六條約定「甲方應於乙方在南科園區甲方
        所指定之地點卸下植栽後二日內，從速檢查交付植栽之狀況，如有不良品或
        數量不足者，應於檢查後一日內以書面提出於乙方，乙方應於收到該書面後
        補足之，其所生之費用包括運費五角及每株七角之人工篩選費由乙方負擔。
        」，故前揭之退貨六千零四十二株之運費及人工篩檢費，以每株一點二元計
        算，共計七千二百五十元（四捨五入），原告願負擔之。
    ３、再依雙方之補充協議書第三條約定：「約定乙方應交付之植栽，其中在嘉義
        大學者，由甲方（即被告）負責運送至南科園區，另由乙方指定第三人在桃
        園縣交付之植栽，由乙方負責運送至南科園區，就前揭桃園縣運送所生之額
        外費用每株五角，由雙方各付其半。」，原告支出之費用一萬二千元及二萬
        七千元，共計三萬九千元，與被告各負擔一半，計為一萬九千五百元。
    ４、綜前被告所積欠之貨款一百二十八萬零三十八元，扣除第二項雪茄四萬四千
        元，及其他退貨部份之運費及人工篩檢費七千二百五十元，加上被告應負擔
        之運費一萬九千五百元。另被告於九十二年六月六日答辯狀中主張被告支出
        彰化部份之運費計一萬四千元部份，原告不爭執，同意扣除，扣除後金額為
        一百二十三萬四千二百八十八元（0000000－00000－0000＋00000－00000＝
        0000000）。
  （二）退貨運費部份：兩造退貨之模式不是由原告自被告之苗圃載回，即由被告至
        原告處載貨時，順便將要退之貨載回，並非僱請他人專程載回，故被告要求
        原告負擔二萬元之退貨運費並無理由。
  （三）就退貨部份，被告如有退貨均會在簽收單上註明，而簽收單上未載部份，被
        告何以計算出退貨之數量，原告甚為疑惑。
  （四）就被告主張原告遲延給付部分之答辯：
    １、依雙方所訂之南科園區綠化工程植栽繁殖計劃合約書第三條約定：「執行期
        間自簽約起至九十年八月底。簽約後十五日內甲方（即被告）訂定出貨進度
        ，出貨規由甲方檢收，並負責運送。」，另補充協議書第三條約定：「約定
        乙方應交付之植栽，其中在嘉義大學者，由甲方負責運送至南科園區，另由
        乙方指定第三人在桃園縣交付之植栽，由乙方負責運送至南科園區，就前揭
        桃園縣運送所生之額外費用每株五角，由雙方各付其半」。故而原則上除自
        桃園縣出貨部份外應由被告負責運送，因此自合約開始即均由被告僱請司機
        運送植栽，因此貨物係送至何處，被告最為清楚。惟爾後被告運送之情形不
        正常，原告雖曾數度通知被告來運送植栽，然被告卻一再遲延不來載運，原
        告為此不得不委請訴訟代理人發函請求被告於九十年十一月三十日前完成運
        送，並請被告指示自桃園縣運出之卸貨地點，實非原告遲延。況部份自桃園
        縣運送出之植栽，被告均要求放置於其所管領使用之苗圃，蓋因被告曾經通
        知原告有部份的貨不符合規定要求原告載回，是原告對於為數龐大的植栽均
        堆積於被告所有的苗圃，並未將其植栽於南科園區一事知之甚詳，且被告可
        能係為配合南科園區之主體工程遲延，以至於未依約運送，已運送交貨者亦
        有部份載運至被告所有之苗圃，是本件不得歸責於原告未依約交貨。
    ２、又前開植栽係作為南科園區綠化工程之用，依一般經驗法則，主體工程需使
        用重機械，施工期間亦須使用便道及迴轉間等，極易損及當場之設施，更遑
        論極為脆弱之植栽等，故在南科園區主體工程完成以前，被告根本無法將上
        開植栽放置或種植於南科園區，因此原告之植栽大部份係存放於被告另指定
        之處所，並非在南科園區之工地上，被告既因主體工程遲延無法完成植栽，
        則其指示原告遲延進貨即符常理，不能歸責於原告。
    ３、再者，被告既負有運送及指示之義務，則其主張遲延為可歸責於原告，被告
        自應證明其已盡指示及運送義務，係原告不依其指示交付植栽，否則其主張
        原告應負遲延責任恐淪為空言無據。更何況本件合約履行業經雙方於九十年
        十一月份之補充協議書中自原訂九十年七月出貨完畢展延至九十年十一月三
        十日，又雙方復未就遲延責任有何約定，縱然退萬步言，被告能證明原告有
        給付遲延之情形，其仍無理由以之拒絕付款。
  （五）爰聲明：被告應給付原告一百二十三萬四千二百八十八元，及自起訴狀繕本
        送達翌日起至清償日止，按週年利率百分之五計算之利息，並陳明願供擔保
        請准宣告假執行。
三、被告則以：
  （一）原告交付遲延：依兩造原訂之契約書係約定九十年七月底前交付，補充協議
        書雖延至九十年十一月底，惟迄至九十一年一月原告只是陸續交付，還未完
        全交付。
  （二）運費部份：
    １、原告提出之運費收據，被告否認其真正，且縱有支出，則依兩造約定，運費
        兩造各負擔半數，即原告僅需負擔一萬九千五百元。
    ２、另被告已支出之運費，應由原告負擔之部份，原告於先前每月請款時有同意
        扣除，但於本案請求時卻漏未列入：
      (1)彰化部份七車，每車八千元，超出四千元部分，雙方各負擔一半，原告應負
        擔一萬四千元。
      (2)退貨運費部分五車，每車四千元，計二萬元，全部由原告負擔。
  （三）退貨部分：先前每月請款時，原告被退貨之植栽，其價款均有扣除，總計黃
        花馬櫻丹退貨五千二百二十株，紫花馬櫻丹退貨七千九百五十株，軟枝黃蟬
        退貨一萬七千五百八十株，綠葉金露花退貨一千株，細葉雪茄退貨一萬零六
        百七十株，春不老退貨二千五百七十株，此有請款明細表影本七份可稽，合
        計應扣款三十九萬四千八百四十元。
  （四）綜上所陳，總計貨款部分，被告僅應再給付九十四萬七千九百八十四元，運
        費部分，原告應償還被告三萬四千元，總計被告只須再給付原告九十一萬三
        千九百八十四元。
  （五）爰聲明：求為判決駁回原告之訴。
四、經查，兩造於八十九年十一月十三日訂立南科園區綠化工程植栽繁殖計劃合約書
    ，由原告進行南科園區綠化工程植栽繁殖，種類計有紅蝴蝶（單價十五元）、春
    不老（單價十二元）、細葉雪茄花（單價六元）、紫花馬櫻丹（單價六元）、黃
    花馬櫻丹（單價六元）、錫蘭葉下珠（單價十二元）、軟枝黃蟬（單價十二元）
    、黃葉金露花（單價六元）、金露花（單價十元），出貨規由被告檢收並負責運
    送，預計於九十年七月底出貨完畢，嗣於九十年十一月間，兩造再訂立補充協議
    書，補充約定原告應於九十年十一月三十日以前履行完畢，且原告應交付之植栽
    ，其中在嘉義大學者，由被告負責運送至南科園區，另由原告指定第三人在桃園
    縣交付之植栽，由原告負責運送至南科園區，就前開桃園縣運送所生之額外費用
    每株五角，由雙方各負其半，另被告應於原告在南科園區被告所指定之地點卸下
    植栽後二日內，從速檢查交付植栽之狀況，如有不良或數量不足者，應於檢查後
    一日內以書面提出於原告，原告應於收到該書面後補足之，其所生之費用包括運
    費五角及每株七角之人工篩選費用由原告負擔，嗣後原告已陸續交貨，被告亦已
    給付部分貨款三百六十八萬九千八百三十五元之事實，為兩造所不爭執，並有原
    告所提之計劃合約書、補充協議書各一份為證，堪信為真實，惟被告既就退貨數
    量、退還植栽運費等費用之計算有所爭執，並以前開情詞置辯，則本件自應審酌
    原告實際交付之數量及退還植栽之費用計算方式，爰分別審酌如下：
  （一）查，原告於訂約後已陸續交付黃花馬櫻丹一十五萬零四百八十株（原交付一
        十五萬三千七百株，退三千二百二十株，另有五千六百四十株之簽收單，因
        未經被告簽收，原告已撤回請求）、紫花馬櫻丹三十萬零三百一十四株（原
        交付三十萬五千九百四十二株，退二千二百五十二株，實際交付數量為三十
        萬三千六百九十株，原告僅以三十萬零三百一十四株計算請求）、綠葉金露
        花四萬七千零二十株、黃葉金露花一千五百七十株、春不老一萬一千三百四
        十五株（原交付一萬一千九百一十五株，退五百七十株）、錫蘭葉下珠一萬
        一千五百一十株、細葉雪茄四萬零八百二十四株（原交付四萬六千三百二十
        四株，退五千五百株）、紅蝴蝶八千九百四十七株、軟枝黃蟬九萬一千五百
        九十株（原交付九萬五千一百七十株，退三千五百八十株），以前開單價計
        算，金額共計四百九十三萬六千八百七十三元等情，業據原告提出經被告代
        理人簽收且被告不爭執真正之出貨單及估價單為證，觀諸前開出貨單及估價
        單之內容，已就原告所主張退回植栽之數量明確記載，被告雖就退貨數量部
        分（出貨單及估價單所載交付之數量部分被告不爭執）辯稱應以其所提明細
        表記載之數量為準云云，惟核諸被告所提明細表，僅係被告片面製作，並未
        經原告簽名確認，原告復否認前開明細表記載退還之數量，被告既未另行舉
        證以實其說，則其所辯，自不足採。
  （二）次查，原告主張其支出自桃園運送植栽至被告指定處所之運費三萬九千元，
        應由被告負擔一半即一萬九千五百元之事實，除為被告所不爭執外，並有原
        告所提收款條四紙為證，而被告辯稱其所支出彰化部份之運費共七車，每車
        八千元，超出四千元部分，雙方各負擔一半，原告應負擔一萬四千元一節，
        原告亦同意負擔並扣除，是就植栽運送費用，被告應再給付原告五千五百元
        ，已堪認定。
  （三）又原告所交付之植栽若經被告檢查後發現有不良品時，兩造已約定不良品部
        分之人工篩選費以每株七角計算，運費以每株五角計算，由原告負擔一節，
        有前開補充協議書第六條可資佐證，是原告主張其應負擔退貨部分之人工篩
        選費及運費計為：細葉雪茄一萬一千元（共退五千五百株，每株以二元計）
        、黃花馬櫻丹三千八百六十四元（共退三千二百二十株，每株以一點二元計
        ）、紫花馬櫻丹二千七百零二元（共退二千二百五十二株，每株以一點二元
        計，元以下四捨五入）、春不老六百八十四元（退五百七十株，每株以一點
        二元計），共計一萬八千二百五十元，應予扣除等情，尚堪採信，惟原告所
        交付之植栽中，除前開種類有退貨外，尚有軟枝黃蟬退貨三千五百八十株，
        原告漏未計算，自應依前開人工篩選費及運費每株一點二元之約定計算，計
        有四千二百九十六元亦應由原告負擔。被告雖辯稱其因前開退貨事由致支出
        退回之運費五台，每台四千元云云，惟為原告所否認，且兩造就退貨部分之
        運費既已約定以每株五角計算，則被告自不得就超出前開約定計算之運費再
        主張抵銷。
  （四）綜上所述，原告實際交付植栽之貨款為四百九十三萬六千八百七十三元，加
        上被告應負擔之運費五千五百元後，扣除被告已給付之貨款三百六十八萬九
        千八百三十五元，再扣除原告應負擔退貨部分之人工篩檢費及運費二萬二千
        五百四十六元，被告尚積欠原告貨款一百二十二萬九千九百九十二元。
五、另被告辯稱原告未依補充協議書之約定，於九十年十一月三十日以前交付全部植
    栽云云，原告雖不否認確實有部分植栽未於前開約定期日前交付，惟主張：係因
    南科園區主體工程未完工，被告遲未至原告處載運植栽，或指示原告由外縣市運
    送植栽之放置地點所致，不應歸責原告等語，查被告既已受領原告於九十年十一
    月三十日以後交付之植栽，又未就遲延交付部分受何損害，及損害金額若干等情
    有所主張及舉證，則其僅以原告給付部分植栽遲延為由，拒絕給付前開積欠之貨
    款，自屬無據。
六、從而，原告依契約法律關係請求被告給付於一百二十二萬九千九百九十二元，及
    自起訴狀繕本送達翌日（即九十二年二月二十七日）起至清償日止，按週年利率
    百分之五計算之利息，為有理由，應予准許，逾此範圍之請求，為無理由，應予
    駁回。
七、又原告勝訴部分，其陳明願供擔保，聲請宣告假執行，核無不合，爰酌定相當擔
    保金額准許之。至其敗訴部分，其假執行之聲請已失所附麗，應併駁回之。
八、訴訟費用負擔之依據：民事訴訟法第七十九條但書。
中      華      民      國    九十二    年      八      月      六      日
                              臺灣臺南地方法院民事第二庭
~B法      官  林育幟
右為正本係照原本作成
如對本判決上訴，須於判決送達後廿日內向本院提出上訴狀
中      華      民      國    九十二    年      八      月      六      日
~B法院書記官  黃淑櫻


司法院資訊處製作；財團法人民間司法改革基金會備份。
